臺灣臺中地方法院民事裁定　100年度重訴字第184號
原　　　告　巨塔國際股份有限公司
兼法定代理　吳秀珠
人
共　　　同
訴訟代理人　王忠沂律師
被　　　告　周駿凱即周錦榮
當事人間損害賠償事件，經本院刑事庭移送前來（97年度附民緝
字第431號），本院裁定如下：
    主    文
原告之訴駁回。
訴訟費用由原告負擔。
    理    由
一、按因犯罪而受損害之人，以對於刑事被告及依民法負賠償責
    任之人請求回復其損害者為限，始得於刑事訴訟程序附帶提
    起民事訴訟，此為刑事訴訟法第487條第1項所明定。而所謂
    請求回復之損害，以被訴犯罪事實所生之損害為限，否則縱
    令得依其他事由，提起民事訴訟，亦不得於刑事訴訟程序附
    帶為此請求（最高法院60年台上字第633號判例意旨參照）
    。又移送民事庭之附帶民事訴訟，應適用民事訴訟法，則移
    送前提起附帶民事訴訟不合於刑事訴訟法第487條所定之要
    件，而有同法第502條第1項關於訴之不合法規定之情形，亦
    應依民事訴訟法第249條第1項第6款之規定，以裁定駁回之
    （最高法院44年台抗第4號判例意旨參照）。
二、(一)本件原告起訴意旨略以：被告係原告巨塔國際股份有限公
    司（下稱巨塔公司，登記負責人為原告吳秀珠）之實際負責
    人，而為商業會計法所規定之商業負責人，以製作憑證為其
    附隨業務。詎被告明知營業人應依銷售貨物或勞務之實際情
    況，據實開立統一發票，巨塔公司並無實際銷貨之事實，自
    民國（下同）92年1月間起至同年12月間止，在巨塔公司未
    實際交易及出貨之情況，基於概括之連續犯意填製供會計憑
    證之銷項統一發票，金額共計新台幣（下同）38,298,340元
    之統一發票與附表所示之開啟科技有限公司等營業人，持以
    申報扣繳銷項，幫助逃漏稅捐共計1,776,025元，而遭台灣
    省台中區國稅局裁處原告巨塔公司欠繳稅捐及罰鍰7,784,01
    7元，足生損害原告巨塔公司，依民法第184條第1項規定，
    應由被告負責賠償。又原告吳秀珠為巨塔公司登記負責人，
    因被告逃漏稅捐，以致遭國稅局無數次傳訊及內政部限制出
    境，迄今多年尚未解除，精神殊感痛苦，被告應賠償精神損
    害100萬元。為此起訴請求1.被告應給付原告巨塔公司7,784
    ,017元及自94年5月13日起至清償日止按週年利率5%計算之
    利息。2.被告應給付原告吳秀珠100萬元及自94年5月13日起
    至清償日止按週年利率5%計算之利息。(二)本件原告係於被告
    涉犯詐欺等案件之刑事訴訟程序中，附帶提起民事訴訟，經
    刑事庭依刑事訴訟法第504條第1項規定，將其附帶之民事訴
    訟，以裁定移送民事庭。
三、按本件被告所為經檢察官提起公訴（臺灣臺中地方法院檢察
    署95年度偵字第18365號），經本院刑事庭以96年度訴緝字
    第580號案件審理後，認定被告所為係犯修正前商業會計法
    第71條第1款之商業會負責人填製不實會計憑證罪及稅捐稽
    徵法第43條第1項之幫助納稅義務人逃漏稅捐罪，並依牽連
    關係從一重論以修正前商業會計法第71條第1款之商業會負
    責人填製不實會計憑證罪。（按被告於該刑事案件中另犯刑
    法第339條第1項之詐欺取財罪，然依刑事判決所認定之犯罪
    事實以觀，該詐欺罪之被害人係臺灣銀行臺中分行，並非本
    件原告二人，故原告二人自不得主張係詐欺罪之被害人而提
    起附帶民事訴訟，附予敘明。）而因修正前商業會計法第71
    條第1款及稅捐稽徵法第43條第1項所保護之法益係在保障商
    業會計稽核及稅捐稽徵之正確性，原告二人並非上開二罪所
    擬保護之對象，原告二人所主張之損害並非本件被告被訴犯
    罪事實所生之損害，故本件原告縱使得依其他事由提起民事
    訴訟，然亦不得於刑事訴訟程序中，附帶為此請求，故本件
    原告之訴難認為合法，依首揭說明，自應予以駁回。
四、依民事訴訟法第249條第1項第6款、第95條、第78條，裁定
    如主文。
中    華    民    國   100    年    5     月    24    日
                  民事第一庭  法  官  李悌愷
正本係照原本作成。
如不服本裁定應於送達後10日內向本院提出抗告狀，並繳納抗告
費新臺幣1000元。如係由律師代理提起抗告，應併同時繳納抗告
費。
中    華    民    國   100    年    5     月    24    日
                              書記官  黃麗鈺
附表
    ┌─┬────────┬───┬─────┬──────┐
    │編│公司名稱        │ 張數 │銷售金額  │ 逃漏稅額   │
    │號│                │      │          │(百分之五)  │
    ├─┼────────┼───┼─────┼──────┤
    │  │緯  實業有限公司│   8  │0000000   │ 241451     │
    ├─┼────────┼───┼─────┼──────┤
    │  │錦樺紡織股份有限│  11  │0000000   │ 204211     │
    │  │公司            │      │          │            │
    ├─┼────────┼───┼─────┼──────┤
    │  │三輝精密股份有限│  10  │0000000   │ 367294     │
    │  │公司            │      │          │            │
    ├─┼────────┼───┼─────┼──────┤
    │  │將傑有限公司    │   5  │0000000   │ 165016     │
    ├─┼────────┼───┼─────┼──────┤
    │  │汶萊貿易有限公司│   4  │0000000   │ 134400     │
    ├─┼────────┼───┼─────┼──────┤
    │  │溢灃企業有限公司│   5  │0000000   │ 106740     │
    ├─┼────────┼───┼─────┼──────┤
    │  │炘禾企業有限公司│   4  │0000000   │ 99393      │
    ├─┼────────┼───┼─────┼──────┤
    │  │世任實業股份有限│   5  │0000000   │ 96528      │
    │  │公司            │      │          │            │
    ├─┼────────┼───┼─────┼──────┤
    │  │開啟科技有限公司│   3  │0000000   │ 94063      │
    ├─┼────────┼───┼─────┼──────┤
    │  │竣嘉國際股份有限│   4  │0000000   │ 85605      │
    │  │公司            │      │          │            │
    ├─┼────────┼───┼─────┼──────┤
    │  │飛璜實業有限公司│   2  │904200    │ 45210      │
    ├─┼────────┼───┼─────┼──────┤
    │  │永得精密電子有限│   4  │0000000   │ 173723     │
    │  │公司            │      │          │            │
    ├─┼────────┼───┼─────┼──────┤
    │  │三福纖維有限公司│   5  │0000000   │ 51845      │
    └─┴────────┴───┴─────┴──────┘